臺灣屏東地方法院刑事判決　　　　　　　 94年度訴字第268號
公　訴　人　臺灣屏東地方法院檢察署檢察官
被　　　告　己○○
指定辯護人　本院公設辯護人　丙○○
上列被告因強盜案件，經檢察官提起公訴（94年度偵字第914 號
）本院判決如下：
    主  文
己○○連續意圖為自己不法之所有，攜帶兇器，以強暴至使不能
抗拒，而使他人交付其物，處有期徒刑拾年，褫奪公權伍年。扣
案之水果刀壹支沒收。
    事  實
一、己○○因缺錢花用，竟基於為自己不法所有之概括犯意，攜
    帶其所有客觀上足以對人之生命、身體構成危害，足供兇器
    使用之水果刀1 支，連續為下列強盜行為：(一)民國94年2 月
    3 日上午11時許，在高雄市後火車站，搭乘乙○○所駕駛之
    車牌號碼YP-822號計程車，並向乙○○佯稱擬至屏東縣來義
    鄉，俟於同日下午2 時30分許，途經屏東縣潮州鎮泗林農場
    之產業道路時，坐在右後乘客座之己○○即取出前開預藏之
    水果刀，一手持刀抵住乙○○之腰部，另一手則抓住乙○○
    之右手，並聲稱「把錢拿出來」等語，以此強暴方法至使乙○○不能抗拒，而由乙○○將現金新臺幣（下同）7 千元及
    NOKI A牌3310行動電話1 支交予己○○。(二)94年2 月10日下
    午4 時許，在屏東火車站前，搭乘戊○○所駕駛之車牌號碼
    818- LT 號計程車，並向戊○○佯稱擬至屏東縣潮州鎮新開
    寮，於同日晚上8 時40分許，途經屏東縣潮州鎮泗林農場之
    產業道路時，坐在右前座之己○○向戊○○佯稱住在前開農
    場，並要求停車，停車後，己○○隨即打開右前車門下車，
    並取出前開預藏之水果刀，且低頭彎身至車內，而以右手持
    刀，左手則伸手命戊○○交出財物，以此脅迫方法至使戊○○不能抗拒，而由戊○○將現金3 千2 百元交予己○○，然
    己○○仍不滿足，繼續於車內搜刮財物，戊○○見狀隨即下
    車立於車門旁，惟己○○於車內搜刮財物並無所獲，乃由前
    開計程車後方繞至戊○○身後，右手持刀抵住戊○○之腹部
    ，以此強暴方式至使戊○○不能抗拒，其左手則伸至戊○○
    長褲口袋，搜刮財物，惟並未搜得財物，己○○即命戊○○
    駕車離開現場。(三)94年2 月11日下午6 時許，在高雄市楠梓
    火車站前，搭乘甲○○所駕駛之車牌號碼ZF-940號計程車，
    並向甲○○佯稱擬至屏東縣潮州鎮某處，俟於同日下午7 時
    許，途經屏東縣潮州鎮泗林農場之產業道路時，坐在左後乘
    客座之己○○即取出前開預藏之水果刀，右手持刀抵住甲○○之心臟部位，並聲稱「把錢拿出來」等語，以此強暴方法
    至使甲○○不能抗拒，而由甲○○將現金4 百元交予己○○
    。(四)94年2 月15 日 晚上9 時20分許，在高雄市前火車站，
    搭乘丁○○所駕駛之車牌號碼YI-472號計程車，並向丁○○
    佯稱擬至屏東縣潮州鎮新開寮，俟於同日晚上10時10分許，
    途經屏東縣潮州鎮泗林農場時，坐在右後乘客座之己○○即
    移動至後乘客座中間，並取出前開預藏之水果刀置於其自己
    腰際部位，並聲稱「把錢拿出來」等語，以此脅迫方式至使
    丁○○不能抗拒，惟因丁○○隨即推開車門下車，並至後行
    李箱拿工具抵抗，己○○見狀乃下車逃逸而未得逞。嗣經戊○○報案後，警方調閱屏東火車站之監視錄影帶，而於94年
    2 月16日下午2 時30分許，在屏東縣潮州鎮○○路為警循線
    查獲，並扣得其所有供強盜用之水果刀1 支。
二、案經屏東縣警察局潮州分局報請台灣屏東地方法院檢察署檢
    察官偵查起訴。
     理  由
一、訊據被告己○○固坦承分別於上開時地搭乘被害人乙○○、
    戊○○、甲○○、丁○○所駕駛之前開計程車，並持前開水
    果刀，要被害人交出財物，惟矢口否認有何強盜犯行，辯稱
    ：我是將水果刀置於腰際，並伸左手向被害人要錢，我持刀
    只是要嚇被害人，並不是強盜，被害人戊○○的部分，我只
    有拿到800 元等語。經查：
  (一)被告己○○於上開時地，持水果刀，如何命被害人乙○○、
    戊○○、甲○○交出財物以及命被害人丁○○交出財物而未
    能得逞等情，業據證人即被害人乙○○、戊○○、甲○○、
    丁○○於本院審理時證述甚詳（見本院卷第38頁至第48頁、
    第61至第66頁），並當庭指認無誤，此外，並有水果刀1 支
    、黑色皮衣1 件扣案可佐，且有照片10幀附卷可參，被告己○○此部分之自白與事實相符，應堪採信。
  (二)被告雖以證人乙○○於第2 次警詢時證稱：被告以左手抓住
    伊右手，右手持刀抵住伊脖子等語，惟於本院審理時則證稱
    ：被告一手持刀抵住伊腰部，一手抓住伊右手，要伊交出財
    物等語，其前後所為之證述不一致，而以其於第1 次警詢時
    指稱：被告持刀恐嚇伊交出現金及行動電話，被告下車後，
    本來要看被告往何處跑等語，較為可採，因認被告己○○之
    行為尚未至使證人乙○○達於不能抗拒之程度，應屬恐嚇取
    財罪云云。然證人乙○○於本院審理時已明確證述：被告持
    刀抵住其腰部等語（見本院卷第63頁至第65頁），而被告當
    時係坐在證人乙○○右後方之乘客座等情，亦據證人乙○○
    於本院審理時證述明確（見本院卷第66頁），則依被告與證
    人乙○○在車內之相對位置觀之，自以證人乙○○之腰部與
    被告之距離較為接近，且不易被證人乙○○發現而容易得逞
    ，參以被告對於證人戊○○亦係持刀抵住其腹部之犯罪手法
    ，可見被告有持刀抵住被害人腰部之習慣，足證應以證人乙○○於本院審理時所證述被告持刀抵住其腰部等語較為可採
    。又證人乙○○於第1 次警詢時僅泛稱遭被告持刀恐嚇取財
    等語，並未具體指明刀子有無持刀抵住身體部位，然其於本
    院審理時已具體指明刀子抵住腰部，已如前述，又恐嚇取財
    與強盜係法律上之概念，一般人難以區分，證人乙○○將被
    持刀控制行動強取財物之強盜事實，主觀上認定為「恐嚇取
    財」，亦不違反實情，何況證人乙○○已於本院審理時證述
    伊當時係說被搶劫等語明確（見本院卷第66頁），故證人乙○○於第1 次警詢時所為之指述與本院審理時所為之證述並
    無矛盾之處，被告持刀抵住證人乙○○之腰部之事實，應堪
    認定。證人乙○○既遭被告持刀抵住腰部，一般人處於此種
    情形下，客觀上不敢亦無法抵抗，參以證人乙○○於本院審
    理時亦證稱：被告說錢給他，不會殺我，但我還是會怕等語
    （見本院卷第64頁），顯見本件證人乙○○當時應已達於不
    能抗拒之程度。
  (三)被告又以：證人戊○○於被告下車後站立在車門旁，其有機
    會駕車離去，竟仍待在駕駛座旁任由被告強索財物，而未逃
    跑，實與常理有違云云。然被告係在證人戊○○毫無防備之
    情況下，突然拿出扣案之水果刀，命令其將財物交出，參以
    案發時為夜間，附近又無燈光等照明設備，且該產業道路人
    煙稀少，一般人在此情形下，客觀上不敢亦無法抵抗，又被
    告雖下車立於車門旁，惟其低頭彎身進入車內並持刀伸手命
    證人戊○○交出財物，被告隨時可躍入車內逞兇，證人戊○○仍處於被告可控制之範圍內，被告仍可對其不利，而證人
    戊○○於本院審理時亦證稱：我將錢拿給被告後，就舉手投
    降，當時已經失神，害怕到快暈倒，因為現場很暗，所以不
    敢亂跑，而且被告有拿刀子，我不知道要跑到何處等語（見
    本院卷第39頁至第42頁），益證被告持刀脅迫之情形已令證
    人戊○○不敢反抗及逃跑，可見證人戊○○當時應已達於不
    能抗拒之程度。另被告於本院審理時辯稱證人戊○○部分只
    拿800 元云云，惟其於警詢時即坦承持刀命證人戊○○交出
    3200元等情（見警卷第6 頁），核與證人戊○○於警詢及本
    院審理時所證述伊交付3200元予被告之情節相符合，被告事
    後翻異前詞，顯係避就之詞，實無可採。
  (四)被告另以：證人甲○○於本院審理時竟證稱遭被告持刀抵住
    心臟，但完全不會怕等語，此顯然違背常理，可見其指述有
    誇大不實之情形，而認其於警詢時所指稱被告沒有威脅或控
    制伊之行動較為可採云云。證人甲○○雖於本院審理時雖證
    稱：被告持刀，伊完全不會怕，伊當過義勇刑事警察20年等
    語（見本院卷第44頁），然其於本院審理時亦證稱：被告右
    手拿刀抵住伊之心臟部位，叫伊把錢拿出來，當時身上只剩
    400 元，伊就把錢給被告，當時案發現場完全沒有人，也沒
    有燈火等語（見本院卷第43頁、第44頁），則案發時間為晚
    上，且該產業道路人煙稀少，亦無燈光照明，天色昏暗之情
    形下，又身處計程車內遭被告以鋒銳之水果刀抵住心臟部位
    ，衡情，一般人處於此種情形下，客觀上不敢亦無法抵抗，
    參以證人甲○○亦自承將身上加油所剩餘之400 元均交予被
    告己○○等情，證人甲○○所證稱：被告未威脅或控制伊行
    動，伊完全不會害怕云云，顯與常情有違，應係其曾擔任義
    警，倘證述伊遭被告威脅、控制行動或伊怕持刀之被告，會
    遭人訕笑而所為誇大之詞，實無可採。故本件證人甲○○當
    時亦應已達於不能抗拒之程度。
  (五)被告末以：並未持刀抵住證人丁○○身體，而證人丁○○亦
    未心生畏懼，可見被告所為尚未壓制證人丁○○於不能抗拒
    之程度云云，惟被告刻意使證人丁○○將所駕駛之計程車駛
    至人煙稀少之產業道路，再持預藏之水果刀命證人丁○○交
    出財物，其2 人復同處於空間有限之計程車內，一般人處於
    此種情形下，客觀上不敢亦無法抵抗，且證人丁○○於本院
    審理時證述：我當時嚇一跳，我跳下車之後就比較安心，因
    為後車廂有工具可以抵抗等語（見本院卷第47頁），可見當
    時係因證人丁○○已跳下車，且其後車箱內有工具可資抵抗
    ，被告始無法得逞。
  (六)綜上所述，被告均以佯稱搭乘上開證人所駕駛之計程車，並
    刻意誘使上開證人將計程車駛至人煙稀少且四周無燈光照明
    設備之產業道路，而於上開證人陷於孤立無援之狀態下，持
    預藏之水果刀命上開證人交出財物，在此客觀環境下，一般
    人均不敢亦無從抵抗，被告之行為在客觀上均已使上開證人
    達於不能抗拒之程度，是被告辯稱伊持刀僅係嚇被害人，不
    是要強盜云云，均係臨訟卸責之詞，不足採信，本件事證明
    確，被告犯行堪以認定。
三、查刑法上之恐嚇取財罪，係以將來之惡害恫嚇被害人，使之
    交付財物，若當場對被害人施以強暴脅迫，達於不能抗拒之
    程度，或原為恐嚇取財，進而實施強暴脅迫，即均係強盜行
    為，不能再論以恐嚇取財罪名，至被害人有無抗拒，或行為
    人持以實施強暴脅迫之兇器是否取自被害人之處所，及行為
    後如何離去，均於其是否為強盜，不生影響（最高法院91年
    度台上字第2653號判決意旨參照）。本件扣案之水果刀1 支
    ，其刀身為金屬製品，當屬銳利及堅硬，客觀上自足以對人
    之生命、身體安全構成威脅，並具有危險性，而可作為兇器
    使用，被告竟持之以強盜，是核其強盜被害人乙○○、戊○○、甲○○財物之行為，係犯刑法第330 條第1 項之攜帶兇
    器強盜既遂罪；其強盜被害人丁○○財物之行為，係犯刑法
    第330 條第2 項、第1 項之攜帶兇器強盜未遂罪。被告前後
    多次強盜犯行，時間緊接，犯罪構成要件相同，顯係基於概
    括犯意反覆為之，應依連續犯之規定，從情節最重之強盜被
    害人乙○○部分，論以攜帶兇器，以強暴至使不能抗拒而使
    他人交付其物之一罪（因該次所得最多，被告一手抓住被害
    人乙○○之手，另一手持刀抵住腰部，危險性亦高），並依
    法加重其刑。爰審酌被告有多次前科，素行不佳、犯罪之動
    機、目的、手段，所得財物不多，然持刀強盜非但使被害人
    之財產受有損失，且對被害人身體、生命產生威脅，尤對被
    害人之心理產生莫大驚嚇，危害社會治安至鉅，惡性非輕，
    犯後猶砌詞否認部分犯行，態度不佳等一切情狀，量處如主
    文所示之刑，並依其犯罪性質認有褫奪公權必要，爰併宣告
    褫奪公權5 年。扣案之水果刀1 支為被告所有供犯罪所用之
    物，業據其供明在卷，應依刑法第38條第1 項第2 款宣告沒
    收。另以所搶得之款項購買之行動電話，並非因犯罪行為之
    實施而直接取得之物，自非屬因犯罪所得之物，而扣案之黑
    色皮衣1 件，雖係被告行為時所穿衣物，然上開衣物與此犯
    罪並無必然關係，尚難遽認係供本件強盜案件所用之物，故
    均不為沒收之諭知，併此敘明。
據上論斷，依刑事訴訟法第299 條第1 項前段，刑法第56條、第
330 條第1 項、第37條第2 項、第38條第1 項第2 款，判決如主
文。
本案經檢察官黃莉琄到庭執行職務。
中　　華　　民　　國　　94　　年　　8 　　月　　3 　　日
                  刑事第二庭    審判長法  官  黃國永
                                      法  官  蘇碧珠
                                      法  官  余德正
以上正本證明與原本無異。
如不服本判決應於收受本判決送達後十日內向本院提出上訴書狀
，其未敘述上訴理由者，並得於提起上訴後十日內向本院補提理
由書狀（均須按他造當事人之人數附繕本）「切勿逕送上級法院
」
                                      書記官  潘美碧
中　　華　　民　　國　　94　　年　　8 　　月　　3 　　日
論罪科刑法條全文：
刑法第330條
犯強盜罪而有第321 條第1 項各款情形之一者，處7 年以上有期
徒刑。
前項之未遂犯罰之。
